【裁判字號】    90,重訴,143
【裁判日期】    900531
【裁判案由】    分割共有物
【裁判全文】
臺灣臺南地方法院民事判決  九十年度重訴字第一四三號
    原      告  丙○○
    被      告  甲○○
    訴訟代理人  乙○○
右當事人間請求分割共有物事件，本院判決如左：
    主    文
兩造共有坐落台南縣歸仁鄉○○○段一三七三地號，地目旱，面積參仟陸佰玖拾伍平
方公尺土地，應分割如附圖所示：Ａ部分面積壹仟捌佰肆拾柒點伍平方公尺分歸由原
告取得，Ｂ部分面積壹仟捌佰肆拾柒點伍平方公尺分歸被告取得。
訴訟費用由被告負擔二分之一，餘由原告負擔。
    事    實
甲、原告方面：
  一、聲明：求為判決如主文所示。
  二、陳述：
  （一）坐落台南縣歸仁鄉○○○段段一三七三地號，地目旱，面積參仟陸佰玖拾伍
        平方公尺之土地（以下簡稱系爭土地）為兩造所共有，權利範圍各為二分之
        一，有土地登記簿謄本可證。
  （二）按共有人得隨時請求分割共有物。但因物之使用目的，不能分割或契約訂有
        不分割之期限者，不在此限，民法第八百二十三條第一項定有明文。系爭土
        地各共有人間並無不分割之協議，且其性質亦無不能分割之情形，惟被告不
        願協同原告辦理分割登記，爰依前揭法律規定，提起本件訴訟，請求分割。
  （三）系爭土地為農地，目前土地之使用現狀即由原告耕作附圖Ａ部分土地，被告
        耕作附圖Ｂ部分之土地，是依兩造使用現狀，主張分割如附圖所示。
  三、證據：提出地籍圖、土地登記簿謄本各一份為證。
乙、被告方面：
  一、聲明：求為判決駁回原告之訴。
  二、陳述：
  （一）伊對原告主張之分割方案並無意見，惟兩造另有他筆土地糾紛，原告不同意
        配合辦理，故被告亦不願配合原告辦理系爭土地之分割。
  （二）原告主張之分割方案確與目前兩造使用系爭土地之現狀相符，惟確實使用面
        積應請地政機關鑑定界址，始能認定，應請地政機關鑑定界址後才能分割。
        理    由
一、原告起訴主張：系爭土地為兩造所共有，兩造之應有部分各為二分之一，系爭土
    地地目為旱，並無依其使用目的而不能分割之情事，且兩造亦未定有不分割之協
    議，惟被告拒不分割，爰斟酌目前使用情形，依法訴請依如附圖所示之方案分割
    系爭土地等語。被告則以：因原告不配合辦理兩造間其他筆土地之紛爭，被告即
    不同意系爭土地之分割，又系爭土地之使用現狀應請地政機關鑑定界址後才能分
    割等語，資為抗辯。
二、原告主張系爭土地為兩造所共有，兩造之應有部分各為二分之一，系爭土地地目
    為旱，並無依其使用目的而不能分割之情事，且兩造亦未定有不分割之協議之事
    實，業據原告提出土地登記簿謄本一份為證，且為被告所不爭執，堪信為真。
三、按各共有人得隨時請求分割共有物，但因物之使用目的不能分割或契約定有不分
    割之期限者，不在此限，民法第八百二十三條第一項定有明文。查系爭土地為兩
    造所共有，地目為旱，兩造間並未訂有不分割之特約，依其使用目的，亦無不能
    分割之情形，既無法協議分割，原告依上揭條文訴請分割，於法洵無不合。
四、又查系爭土地上現種植甘蔗，四周均臨他人之農地，土地現分二部分使用，西北
    部大約二分之一（即如附圖Ａ部分）由原告使用，東南部約二分之一（即附圖Ｂ
    部分）則由被告種植甘蔗，種植之面積有二千二百平方公尺等情，業經原告聲請
    本院履勘現場，及囑託台南縣歸仁地政事務所派員到場由兩造指界實測，有勘驗
    筆錄及台南縣歸仁地政事務所所複丈成果圖附卷可稽。本院斟酌系爭土地之使用
    現狀、共有人之意願、全體共有人利益之均衡及土地之充分利用，認原告主張如
    附圖所示之分割方法，尚屬妥適、適當，爰判決系爭土地之分割方法如主文第一
    項所示。至被告抗辯應請地政機關鑑定界址部分，因本件原告係主張分割共有物
    ，並非確定界址案件，自無鑑界之必要，被告抗辯若不鑑界無從分割云云，顯有
    誤會，被告若欲確定界址位置，自可另行聲請地政機關測量，併予敘明。
五、據上論結，本件原告之訴為有理由，依民事訴訟法第七十八條、第八十一條第二
    款，判決如主文。
中      華      民      國    九十      年      五      月    三十一    日
                                臺灣臺南地方法院民事第二庭
~B法      官  童來好
右為正本係照原本作成
如對本判決上訴，須於判決送達後廿日內向本院提出上訴狀
中      華      民      國    九十      年      六      月      一      日
~B法院書記官  鄭佩玉


司法院資訊處製作；財團法人民間司法改革基金會備份。
